臺灣基隆地方法院民事判決　　　　　　　 96年度婚字第125號
原　　　告　乙○○
被　　　告　甲○○
上列當事人間請求離婚事件，本院於民國96年11月15日言詞辯論
終結，判決如下：
    主  文
准原告與被告離婚。
訴訟費用由被告負擔。
    事實及理由
一、原告起訴主張下情：
    (一)伊與被告於民國63年間結婚，婚後夫妻感情初尚融洽，並
      育有子女1名，詎被告因經商失敗，經常對原告毆打及性
      虐待，致伊傷痕累累，此已造成伊在身體上及精神上不可
      忍受之痛苦，而不堪繼續同居之事實，後在原告親人幫忙
      下才逃離被告，爰依民法第1052條第1項第3款、第2項規
      定訴請判決離婚等語。
    (二)對被告抗辯之陳述：伊係因為遭被告毆打、虐待及需要外
      出賺錢故離家，外出工作亦有拿錢回家，而離家期間住在
      其姐家中，被告亦知情，且伊有與家中之大女兒及最小的
      女兒聯絡。民國88間，被告在臺北縣板橋市找到原告，即
      要求原告回家，惟原告仍有工作，故不可能馬上返家，被
      告即動手毆打原告。
二、被告則以：原告係因為自己願外出工作才離家，起初1、2年
    有拿錢回家，兩造女兒曾買一部車給原告，車貸初始被告有
    幫忙繳納，後沒繼續繳納，原告於離家十餘年後因此細故才
    訴請離婚，被告無法接受。被告前動手毆打原告係因其外出
    賭博好幾天不返家；惟原告所陳述88年間曾遭被告毆打係屬
    不實，蓋原告離家的十餘年間，被告僅有近2、3年見過原告
    ，故不可能在88年間動手毆打原告等語，資為抗辯。並聲明
    ：原告之訴駁回。
三、按夫妻之一方受他方不堪同居之虐待者，他方得向法院請求
    離婚，民法第1052條第1項第3款固有明文。惟所謂不堪同居
    之虐待，係指予以身體上或精神上不可忍受之痛苦，致不堪
    繼續同居者而言，如非客觀的已達於此程度，不容夫妻之一
    方，以主觀之見解，任意請求與他方離婚（最高法院34年上
    字第3968號判例參照）。夫妻間偶爾失和毆打他方，致令受
    有微傷，如按其情形尚難認為不堪同居之虐待者，不得認他
    方之請求離婚為有正當理由（最高法院20年上字第2341號判
    例參照）。經查原告主張其曾遭被告毆打，為被告所不爭執
    ，而得信為真，惟88年間遭被告毆打之陳述，為被告否認。
    原告就其主張之事實，未再舉出其他證據以實其說，故難認
    原告以受有不堪同居之虐待為由請求離婚為有正當理由，是
    原告依民法第1052條第1項第3款規定請求離婚，即無理由。
四、再按婚姻乃一男一女之兩性結合，以組織家庭，共同生活為
    目的，應以誠摯相愛為基礎，共同建立和諧美滿幸福之家庭
    ，若有足以破壞共同生活或難以維持共同生活之情事發生，
    允宜許其離婚以消滅婚姻關係，故民法第1052條第2項，明
    定有同條第1項以外重大事由，難以維持婚姻者，亦得請求
    離婚，以此項關於夫妻請求裁判離婚事由之概括規定，使夫
    妻請求裁判離婚之事由較富彈性，於夫妻間苟已發生足使「
    婚姻難以維持之重大事由」，縱不符同條第1項所列各款情
    形，自仍得依上開第2項規定訴請離婚。而其是否有難以維
    持婚姻之重大事由，判斷標準為婚姻是否已生破綻而無回復
    之希望，此不可由原告已喪失維持婚姻意欲之主觀面加以認
    定，而應依客觀的標準，即難以維持婚姻之事實，是否已達
    於倘處於同一境況，任何人均將喪失維持婚姻希望之程度以
    決之（最高法院87年度台上字第1304號判決參照）。查兩造
    自從原告十餘年前離家後即分居迄今，兩造非僅無實質之婚
    姻生活，且於生活習慣及思想觀念上產生相當大之差異，婚
    姻步入名存實亡之地步，此顯與婚姻係一男一女之兩性結合
    ，以組織家庭，共同生活為目的之宗旨相違背，則兩造間之
    婚姻既已生破綻而顯無回復之希望，從而原告訴請裁判離婚
    ，洵屬正當，應予准許。
五、本件事證已臻明確，兩造其餘之主張、陳述及所提之證據資
    料，與判決基礎無涉，爰不一一論述，附此敘明。
六、據上論結，本件原告之訴為有理由，依民事訴訟法第78 條
    ，判決如主文。
中　　華　　民　　國　　96　　年　　11　　月　　22　　日
              　　家事法庭法　官  林李達
以上正本係照原本作成。
對於本件判決如有不服，應於收受送達後20日內向本院提出上訴
書狀，敘述上訴之理由，上訴於臺灣高等法院，並按他造當事人
之人數附具繕本。
中　　華　　民　　國　　96　　年　　11　　月　　22　　日
                          書記官  林建清
